【裁判字號】    91,上訴,1141
【裁判日期】    920108
【裁判案由】    毒品危害防制條例
【裁判全文】
臺灣高等法院臺南分院刑事判決              九十一年度上訴字第一一四一號  Ｃ
      上  訴  人
      即  被  告  丁  ○  ○
      指定辯護人  本院公設辯護人   丙 ○ ○
右上訴人因毒品危害防制條例案件，不服臺灣臺南地方法院九十一年度訴字第五三○
號中華民國九十一年八月廿六日第一審判決（起訴案號：臺灣臺南地方法院檢察署九
十一年度偵字第四七八八號），提起上訴，本院判決如左：
      主      文
原判決撤銷。
丁○○意圖販賣而持有第二級毒品安非他命，累犯，處有期徒刑伍年陸月。附表編號
３所示第二級毒品安非他命均沒收銷燬，編號４至７所示外包裝及分裝工具均沒收。
      事      實
一、丁○○先後於民國八十三年、八十六年間，分別犯肅清煙毒條例、麻醉藥品管理
    條例案件，依序經本院及臺灣臺南地方法院判處有期徒刑三年一月、八月確定，
    並定應執行刑為有期徒刑三年七月，甫於八十九年四月六日執行完畢，仍不知悔
    改；復意圖販賣而持有第二級毒品安非他命，經警方於九十一年五月二日下午一
    時四十分許，至臺南市○○路○段四○六巷二十六號『花之香大樓』六一一室緝
    捕丁○○時，查獲丁○○所有如附表編號３所示第二級毒品安非他命及編號４至
    ７所示外包裝、分裝工具。
二、案經臺南市警察局第二分局移送臺灣臺南地方法院檢察署檢察官偵查起訴。
      理      由
一、訊據上訴人即被告丁○○雖供承有於右揭時地被警方緝獲時，從其褲袋及賃居處
    搜獲如附表編號３所示第二級毒品及編號４至７所示分裝袋及分裝工具，惟矢口
    否認販賣安非他命之意圖，辯稱：警方在伊褲袋搜到第二級毒品安非他命，乃伊
    所有，僅供伊施用，絕無販賣意圖，其餘物品及毒品俱屬綽號『小龍』寄放等語
    。
二、經查被告丁○○案發前因毒品危害防制條例案件，遭檢察官發布通緝，警方則於
    案發當日即九十一年五月二日下午一時四十分許，至臺南市○○路○段四○六巷
    二十六號『花之香大樓』六一一室丁○○賃居處緝捕，而查獲丁○○，並當場從
    丁○○褲袋扣得安非他命六小包，並在其賃居處內查獲天秤一台、法碼一盒、安
    非他命二大包、五小包、分裝夾鏈袋一大包及0000000000號行動電話
    一具等情，業據被告丁○○坦承不諱，並經證人即查獲警員黃瑞星到庭證述屬實
    ，復有搜索扣押筆錄、扣押物品目錄各一紙及現場彩色照片十一幀附於警卷足憑
    。又附表編號３所示結晶物二大包及十一小包，經囑託內政部警政署刑事警察局
    鑑驗結果，證實為第二級毒品安非他命，合計總淨重九十六˙六七公克，驗餘淨
    重九十六˙四一公克，此有內政部警政署刑事警察局九十一年六月七日刑鑑字第
    ○九一○一二八九六六號鑑驗通知書各乙紙附卷可稽（詳原審卷第六十六頁）；
    足證附表編號３所示物品為第二級毒品安非他命，允無疑義。
三、次查被告丁○○供稱：案發當日警方緝捕時，在伊身上所查扣安非他命六小包，
    僅欲供伊施用，其餘安非他命及分裝工具俱屬綽號『小龍』寄放云云。然按查緝
    毒品乃警方重點工作，一般施用毒品者恒攜帶僅供一次或二次施用之微量毒品，
    俾遇警方盤查時易於藏匿或丟棄毒品。本院衡以案發時被告丁○○係在臺南市○○路○段四○六巷二十六號『花之香大樓』六一一室賃居處，被警方緝獲，復無
    遠行計劃，竟被警方查扣安非他命十三包，重量高達九六˙四一公克，被告丁○○辯稱：僅欲供伊自己施用乙節，殊與常情有悖，難資採信。
四、復按被告丁○○辯稱：警方在伊賃居處查扣附表編號３、４至７所示安非他命十
    三包及外包裝、分裝工具，除其中安非他命六小包，欲供伊施用外，其餘均屬綽
    號『小龍』所有，而由『小龍』寄放云云。惟按安非他命乃政府嚴厲查緝毒品，
    價格極其昂貴，如前開安非他命等物確係小龍寄放，雙方理應熟稔，且極為信任
    ，『小龍』始會將前開鉅量安非他命寄放於被告丁○○賃居處。惟被告丁○○自
    警訊以迄本院審理中對於『小龍』姓名年籍及住居所，均無法具體以對，僅推稱
    ：雙方以行動電話聯絡云云，該部分所辯，自難憑採。
五、另被告丁○○於原審法院及本院審理中一再辯稱：伊在臺南戒治所見到綽號『小
    龍』，亦在強制戒治中，姓名為乙○○云云。經原審法院及本院向臺南戒治所借
    提乙○○出庭，供被告丁○○當庭指認，惟被告丁○○竟翻異前供，改稱：「（
    是否庭上證人乙○○交毒品予你？）不是庭上證人」「他沒有賣過毒品給我。毒
    品是甲○○賣給我˙˙」「（寄放毒品也是甲○○？）是」等語（詳原審卷第九
    十一頁至第九十二頁、本院卷第九十一頁）。甚至原審法院指示承辦警員黃瑞星
    檢送包含乙○○在內之嫌犯檔案彩色照片九幀，供被告丁○○指認，丁○○亦供
    稱九幀照片中人物均非綽號『小龍』（詳原審卷第一百十四頁）；足徵被告丁○○該部分所辯，亦與事實不符，而無可採。何況被告丁○○有施用海洛因惡習，
    『小龍』明知被告丁○○有施用海洛因情形下，豈會將大量安非他命寄放於被告
    丁○○處，『小龍』又如何能防止被告丁○○盜賣？另按查獲物品除安非他命外
    ，尚有天秤一台、法碼一盒及分裝夾鍊袋一大包，俱屬販毒所用工具。雖然被告
    丁○○辯稱：該部分工具亦屬「小龍」寄放云云。本院衡以前述工具案發時分散
    於被告丁○○賃居處床上及房內地板上等情，業據被告丁○○於警訊中供承不諱
    ，並有現場照片附卷足按。果如上開工具由『小龍』所寄放，豈有未集中收藏而
    散置各處之理？又前述工具既供販毒秤重及分裝之用，『小龍』若寄放於被告丁○○處，『小龍』又如何能繼續販賣毒品予他人？另本院根據被告丁○○提供資
    料，傳訊證人甲○○未到庭，惟被告丁○○於本院審理中已供稱欲推卸責任，始
    供述寄放毒品者為甲○○，足徵被告丁○○所稱甲○○、乙○○俱屬諉責對象，
    難資採信。故被告丁○○所辯內容，顯與常情有違，益徵扣案安非他命及天秤、
    法碼及分裝夾鏈袋，均屬被告丁○○意圖販賣毒品而持有之物。綜上所述，被告
    丁○○前開所辯，無非飾卸刑責之詞，顯無非採。其意圖販賣毒品而持有第二級
    毒品犯行，事證明確，堪以認定。
六、目前實務上所謂『販賣』，係指意圖營利而販入或賣出而言，與民法上買賣意義
    ，未盡相同，不以販入以後復行賣出為要件，只要以營利意圖「購入」或「賣出
    」，有一於此，其犯罪即已完成，有最高法院八十年台上字第五九七六號裁判及
    二十五年非字第一二三號、六十九年台上字第一六七五號判例足資參照。依此而
    論，毒品危害防制條例第五條第二項意圖販賣而持有第二級毒品罪，須以行為人
    販入毒品時，並無販賣意圖，嗣後變更為販賣意圖而持有者，始足當之。本件被
    告丁○○既一再辯稱僅供己施用，而否認有販賣犯行，復查無其他佐證，依罪疑
    從輕法理，自無從認定其買入安非他命之初已有販賣意圖。然本案從扣案安非他
    命重量高達九十六˙六七公克及扣得販毒所須工具天秤、法碼、大量分裝夾鏈袋
    ，客觀上已足以證明被告丁○○販入毒品後，已意圖販賣而持有第二級毒品安非
    他命。
七、核被告丁○○所為，係犯毒品危害防制條例第五條第二項意圖販賣而持有第二級
    毒品罪。又被告丁○○先後於民國八十三年、八十六年間曾分別犯肅清煙毒條例
    、麻醉藥品管理條例案件，依序經本院及臺灣臺南地方法院判處有期徒刑三年一
    月、八月確定，並定應執行刑為有期徒刑三年七月，已於八十九年四月六日執行
    完畢，有臺灣高等法院被告全國前案紀錄表在卷足稽（詳原審卷第九頁）。刑畢
    未逾五年，再犯本件有期徒刑以上之罪，係屬累犯，除其中法定本刑為無期徒刑
    部分，已不得加重外，其餘部分應依法加重其刑。
八、原審予以論罪科刑，固非無見；惟（一）查被告丁○○案發當日被警方查獲附表
    編號１所示第一級毒品海洛因，純係供己施用而持有，無販賣之意圖，該部分自
    不構成意圖販賣而持有第一級毒品罪，詳如後述，惟原判決疏未詳察，遽認該部
    分亦成立意圖販賣而持有第一級毒品罪，且與意圖販賣而持有第二級毒品罪部分
    具有想像競合裁判上一罪關係，自有未洽。（二）毒品危害防制條例第十八條第
    一項規定，得諭知沒收並銷燬者，以查獲之毒品及專供製造或施用毒品之器具為
    限，而不及於毒品之外包裝。原判決主文將附表編號４所示第二級毒品外包裝，
    一併依前開規定諭知沒收並銷燬，即有適用法則不當之違誤（參照最高法院八十
    八年度台上字第五○三三號判決）。被告上訴意旨，執以指摘原判決不當，為有
    理由，自應由本院撤銷改判。爰審酌被告犯罪動機、目的、手段及犯罪後態度與
    意圖販賣而持有第二級毒品數量，毒品具成癮性，施用後影響正常思考判斷、工
    作及生活能力，嚴重危害身體健康，進而造成家庭失和，社會治安敗壞，影響甚
    鉅等一切情狀，量處有期徒刑五年六月。扣案如附表編號３所示第二級毒品安非
    他命，應依毒品危害防制條例第十八條第一項前段規定沒收銷燬。另附表４所示
    小包裝及編號５至７所示天秤一台、法碼一盒及分裝夾鍊袋一大包，依序為被告
    供犯罪所用及犯罪預備所用之物，俱屬被告所有，業據其供明在卷，外包裝應依
    毒品危害防制條例第十九條第一項沒收，其餘分裝工具則依刑法第三十八條第一
    項第二款規定宣告沒收。至於扣案行動電話一具，雖屬被告丁○○所有，然尚難
    認專供犯罪所用之物，爰不予沒收，併此明。
九、公訴意旨另以：丁○○意圖販賣而持有第一級毒品海洛因，經警方於九十一年五
    月二日下午一時四十分許，至臺南市○○路○段四○六巷二十六號『花之香大樓
    』六一一室緝捕丁○○時，查獲丁○○所有附表編號１所示第一級毒品及編號２
    、５至７所示外包裝、分裝工具，因認丁○○該部分亦涉有毒品危害防制條例第
    五條第一項意圖販賣而持有第一級毒品罪嫌云云。（一）、公訴人認為被告丁○○涉有意圖販賣而持有第一級毒品罪嫌，無非係以被告丁○○於右揭時地被警方
    查獲附表編號１所示第一級毒品及編號２、５至７所示外包裝、分裝工具，為其
    所憑論據。（二）、按犯罪事實應依證據認定之，無證據不得推定其犯罪事實，
    被告之自白，不得作為有罪判決之唯一證據，仍應調查其他必要之證據，以察其
    是否與事實相符，刑事訴訟法第一百五十四條、第一百五十六條第二項定有明文
    。又所謂犯罪事實之證據，須適合被告犯罪事實之認定，始得採為斷罪資料，有
    最高法院二十九年上字第三一○五號、五十三年台上字第二七五○號判例足資參
    照。（三）、訊據被告丁○○對於被警方查獲附表編號１所示第一級毒品之事實
    雖坦承不諱，惟堅決否認有意圖販賣而持有第一級毒品之犯行，辯稱：案發時警
    方從伊身上褲袋所搜出海洛因，屬伊所有，擬供己施用等語。（四）、經查被告
    丁○○因毒品危害防制條例案件，遭檢察官發布通緝，警方於案發當日下午一時
    四十分許，至臺南市○○路○段四○六巷二十六號『花之香大樓』六一一室丁○○賃居處緝捕，而查獲丁○○，並扣得附表所示毒品及分裝工具，此觀臺南市警
    察局第二分局刑事案件移送書及被告丁○○警訊筆錄內容，即甚明暸。以此衡之
    ，本件並非由警方獲得被告丁○○販毒之具體線報而查獲，純於逮捕通緝犯時，
    因實施附帶搜索而查獲，且被告丁○○被捕後以迄本院審理中，均供承單純擬供
    自己施用而持有第一級毒品海洛因，並堅決否認有販賣之意圖，至為明灼。本院
    參以被告丁○○案發當日被警方查扣第一級毒品海洛因五小包，經囑託法務部調
    查局鑑驗結果，雖證實為第一級毒品海洛因，固有法務部調查局九十一年六月三
    日調科壹字第二○○○○三九四八號鑑定通知書附卷足按（詳原審卷第十九頁）
    ，然全部重量僅三˙○七公克，數量甚微，不若同時被查扣之第二級毒品安非他
    命十三包，重量高達九六˙四一公克，因此被告丁○○供稱：伊因遭檢察官通緝
    ，無正當工作收入，為支應施用海洛因開銷，乃意圖販賣而持有附表編號３所示
    第二級毒品安非他命乙節，殆與事實相符，而可憑採；此外復查其他積極證據足
    以證明被告丁○○有意圖販賣而持有第一級毒品之犯行，其被訴意圖販賣而持有
    第一級毒品罪嫌，自屬不能證明，原應就該部分被訴罪嫌判決無罪，惟因公訴人
    認為該部分與前開論罪科刑部分具有想像競合裁判上一罪關係，爰就該部分不另
    為無罪之諭知。
據上論斷，應依刑事訴訟法第三百六十九條第一項前段、第三百六十四條、第二百九
十九條第一項前段、毒品危害防制條例第五條第二項、第十八條第一項前段、第十九
條第一項、刑法第十一條前段、第四十七條、第三十八條第一項第二款，判決如主文
。
本案經檢察官林炎昇到庭執行職務。
中    華    民    國      九十二      年      一      月      八        日
                                  臺灣高等法院臺南分院刑事第一庭
                                      審判長法官  茆    臺    雲
                                            法官  蔡    長    林
                                            法官  李    文    福
右正本證明與原本無異。
如不服本判決，應於判決送達後十日內向本院提出上訴狀，其未敘述理由者並應於提
出上訴狀後十日內向本院補提理由書（應附繕本)。
                                      法院書記官  戴    淑    敏
中    華    民    國      九十二      年      一      月      九        日
附錄法條：
毒品危害防制條例第五條第二項：
意圖販賣而持有第二級毒品者，處五年以上有期徒刑，得併科新台幣五百萬元以下罰
金。
附表：
┌──┬────┬──┬──┬────────┬────────┐
│編號│品    名│單位│數量│   重      量   │    備    註    │
├──┼────┼──┼──┼────────┼────────┤
│ １ │海 洛 因│小包│ 五 │    三˙○七公克│                │
├──┼────┼──┼──┼────────┼────────┤
│ ２ │外 包 裝│小包│ 五 │    一˙一七公克│  海洛因外包裝  │
├──┼────┼──┼──┼────────┼────────┤
│    │        │    │    │                │原來九六˙六七公│
│ ３ │安非他命│ 包 │十三│  九六˙四一公克│克，取其中○˙二│
│    │        │    │    │                │六公克鑑析，剩九│
│    │        │    │    │                │六˙四一公克。  │
├──┼────┼──┼──┼────────┼────────┤
│    │        │    │    │                │ 安非他命外包裝 │
│ ４ │外 包 裝│ 包 │十三│    五˙四五公克│二大包，十一小包│
│    │        │    │    │                │，共十三包。    │
└──┴────┴──┴──┴────────┴────────┘
┌──┬────┬──┬──┬────────┬────────┐
│ ５ │天    秤│ 台 │ 一 │                │   分裝工具     │
├──┼────┼──┼──┼────────┼────────┤
│ ６ │法    碼│ 盒 │ 一 │                │   分裝工具     │
├──┼────┼──┼──┼────────┼────────┤
│ ７ │分 裝 袋│大包│ 一 │                │   分裝工具     │
└──┴────┴──┴──┴────────┴────────┘


司法院資訊處製作；財團法人民間司法改革基金會備份。
